臺灣臺南地方法院刑事判決
109年度易字第875號
                                     109年度易字第1037號
公  訴  人  臺灣臺南地方檢察署檢察官
被      告  陳世達




上列被告因詐欺案件，經檢察官提起公訴（109年度偵字第594號
、109年度偵字第1771號）及追加起訴（109年度偵字第9633號）
，本院判決如下：
    主  文
陳世達犯如附表所示之罪，共三罪，各處如附表所示之刑及沒收
，應執行有期徒刑壹年拾月。沒收部分併執行之。
    事  實
壹、緣陳世達為康福行銷有限公司（下稱康福公司；業於108年1
    1月21日經命令解散，登記負責人楊小釩經檢察官另行通緝
    ）及萬安福澤公司（未辦理公司設立登記）擔任實際負責人
    ，其利用早期手上持有甕位、塔位、牌位、附有信託之生前
    契約、骨灰罐等陰宅相關商品之人，因陰宅相關商品轉售不
    易，亟欲尋找買家脫售獲利之心理弱點，竟意圖為自己不法
    之所有，基於詐欺取財之犯意，先以不詳方式取得手上持有
    陰宅相關商品者之聯絡資料後，告知對方可代為出售陰宅相
    關商品，惟需要透過其等另行購買甕位、牌位或附有信託之
    生前契約等，始有利於合併出售，而為下列行為：
一、陳世達於107年10月15日至王孝群（已歿）位於臺南市○區○○
    里○○街000號住處，向王孝群佯稱可以代購新北市淡水區淡
    水宜城墓園甕位，購入後可將其原有之甕位一併轉售牟利云
    云，致王孝群因此陷於錯誤，同意購買3個甕位，並以每個
    新台幣168000元代價，於107年10月19日匯款新台幣504,000
    元至康福公司申辦元大商業銀行帳號000-00000000000000號
    （起訴書誤繕000-00000000000號，業經檢察官當庭更正）
    帳戶，陳世達隨即提領花用。
二、陳世達復另行起意，指示不知情、受僱之蘇玉惠（另經檢察
    官不起訴處分）於108年2月1日下午至王孝群住處，遊說王
    孝群購買牌位，以利手中持有甕位一併銷售牟利，致王孝群
    因此陷於錯誤，同意購買牌位5個，當場交付現金264,000元
    ，並委託萬安福澤公司代為販售其所有之宜城園區骨灰座10
    個、法藏山功德牌位5個、永慈信託信約（含罐）10個，簽
    訂委託銷售契約書，並載明成套收購預計委託價1000萬元∕
    套。蘇玉惠於同日下午將上開款項及相關契約書交予陳世達
    。
三、陳世達於108年5月中旬某日，以電話聯繫持有宜城墓園塔位
    之溫麗瓊，佯稱可代為販售，惟須購買5份信託契約云云，
    致溫麗瓊因此陷於錯誤，於108年5月16日，與陳世達訂立銷
    售契約，委託康福公司以總價達26,800,000元代理銷售溫麗
    瓊上開宜城骨灰座等物，而以180,000元代價，向陳世達購
    買5份信託契約，並於同年月17日下午1時許，在臺南市東區
    林森路2段192巷口旁公園，當場交付陳世達180,000元。
四、陳世達收受上開款項後，未曾協助媒合仲介，未交付相關商
    品即避不見面，王孝群及溫麗瓊始因受騙。
貳、案經王孝群訴由臺南市政府警察局第五分局移送臺灣台南地
    方檢察署檢察官偵查後提起公訴暨溫麗瓊訴由臺南市政府警
    察局第一分局移送同署檢察官偵查後追加起訴。
    理  由
壹、程序事項
一、按一人犯數罪者，為相牽連之案件；於第一審辯論終結前，
    得就與本案相牽連之犯罪或本罪之誣告罪追加起訴，刑事訴
    訟法第7條第1款、第265條第1項分別定有明文。查被告涉犯
    詐欺犯行，業經臺灣臺南地方檢察署檢察官以109年度偵字
    第594號、第1771號提起公訴，檢察官於前開已提起公訴之
    案件言詞辯論終結前，以109年度偵字第9633號追加起訴被
    告涉犯詐欺之犯行，此部分犯行與本案業經起訴之其他犯行
    ，屬一人犯數罪之相牽連案件，追加起訴合法，本院自得一
    併審理，先予敘明。
二、本判決所引用為判斷基礎之下列證據，關於被告以外之人於
    審判外陳述之傳聞供述證據，檢察官、被告於審判程序中均
    同意作為證據使用，或知有傳聞證據之情形而未於言詞辯論
    終結前聲明異議，本院審酌該等證據作成時之情況，並無取
    證之瑕疵或其他違法不當之情事，且與待證事實具有關聯性
    ，應均具有證據能力。
貳、實體事項
一、訊據被告陳世達固不否認是康福公司實際負責人，於事實欄
    壹一所載之時、地，販售甕位3個予告訴人王孝群，並取得
    相關款項，未代王孝群購買甕位；蘇玉惠於事實欄壹二所載
    時、地，售予牌位5個予王孝群，其收得蘇玉惠交付款項264
    ,000元及相關契約；於事實欄三所載時、地，收受溫麗瓊18
    0,000元及簽訂契約，既未交付信託契約亦未完成媒合等事
    實，惟矢口否認有何詐欺犯行，辯稱，伊與萬安福澤並無關
    係，與王孝群間有債務糾紛，才未代買甕位，有幫王孝群購
    買牌位；有代溫麗瓊媒介，但未完成交易云云。
二、不爭執事項（被告於事實欄一、二、三所載時、地，收受款
    項卻未依約給付之事實）：
㈠、經查，被告於事實欄壹一、二、三所載時、地，以出售甕位
    、牌位及信託契約為由，收受告訴人王孝群匯款、由蘇玉惠
    轉交及溫麗瓊所交付款項，並簽訂相關委託契約之事實，業
    據被告自承在卷（見追加起訴警卷第1至5頁；偵卷四第183
    至184頁、第239至241頁、第307至308頁；偵卷三第231至23
    5頁；追加起訴偵卷第123至124頁、第147至149頁；本院卷
    第71至81頁、第169至184頁），核與證人即告訴人王孝群證
    稱「我向他購買5個（應為3個）甕位，並於107年10月19日
    匯款504,000元至康福國際帳戶後，迄今均無收到權狀，也
    沒有給我任何購買證明」（偵卷一第128頁）、「（為何你
    跟陳世達要湊齊5個甕位？）一開始要買我們甕位的人說要1
    5個甕位，可是我只有10個，而且…我沒錢，客人就說他出2
    個甕位的錢，我出3個，湊齊15個來達成交易」等語（見偵
    卷四第270頁），「我將26萬4千元交付給蘇玉惠，但蘇玉惠
    都藉故推託」等語，王孝群配偶孫莉玲證稱「陳世達很早就
    認識，107年10月19日前二、三天到我們住處跟我們談這件
    事情，談完我們就決定買，總共匯款50萬4千元，…，但都沒
    有下文」等語（見偵卷一第53至55頁）、蘇玉惠證稱「我委
    託銷售契約、收據是108年2月11日在王孝群家中簽立，承諾
    書是在公司陳世達拿給我叫我簽的，並叫我拿去給王孝群簽
    ，之後我才交還給陳世達」（見警卷第11頁）、「我也不清
    楚客戶給了錢（指牌位），一直打電話來催東西，我就覺得
    事情怪怪的，所以後面就沒有做了」等語（見本院卷第231
    至232頁），告訴人溫麗瓊證稱「他看了我的塔位、牌位後
    ，他說我只有3個信託契約不夠，還要再幫我買5個，1個3萬
    6000元，5個共18萬元，他說要幫我銷售，我要有這些東西
    他才能夠賣，要我拿出18萬來買這5個契約，湊成8個，如果
    沒有銷售成功，這18萬元會退還給我，我是因為衝著這句話
    ，如果沒有銷售成功他會退還給我」、「（這跟被告幫妳賣
    的塔位有什麼關係？）要買的人就是要塔位、牌位、生前契
    約還有骨灰罐。」「（要買的人就需要這樣整套一起買？）
    對，他跟我說人家要買就要這樣買」、「他都沒有給我（相
    關事物）」等語（見本院卷第174頁）均互核相符。
㈡、此外，並有蘇玉惠所簽承諾書1份（見警卷第53頁）、108年2
    月1日收到264,000元等物之收據（見警卷第57頁）、委託銷
    售契約書1份（見警卷第55頁）、蘇玉惠任職萬安福澤公司
    名片1張（見警卷第61至63頁）在卷可資佐證。
㈢、又告訴人王孝群匯款504,000元至康福公司元大銀行帳戶內，
    經被告臨櫃提領一節，亦有告訴人王孝群申辦之永豐商業銀
    行帳戶之開戶資料暨交易明細紀錄表（見偵卷一第75至79頁
    ）、元大帳戶之開戶資料暨交易明細紀錄表（見偵卷一第67
    至71頁）、元大商業銀行股份有限公司作業服務部109年6月
    23日元作服字第1090029256號函暨其所附取款憑條影本2紙
    （見偵卷四第297至301頁）可參；並有康福公司與告訴人溫
    麗瓊簽訂之銷售契約（見追加起訴卷警卷第27至37頁）、告
    訴人溫麗瓊購買康福公司5份信託契約及被告收受180,000元
    收據1紙（見追加起訴警卷第39頁）、經濟部商工登記公示
    資料（見偵卷一第47至50頁）及新北市政府108年11月21日
    新北府經司字第1088097795號函影本1份（見偵卷一第341至
    343頁）可憑。
㈣、綜上所述，此部分事實均要可認定，足見被告固有收受款項
    ，卻均未依約交付甕位、牌位、信託契約及履行約定事項。
三、被告確有不法所有之意圖並施行詐術：
㈠、按刑法第339條第1項所定「意圖為自己或第三人不法之所有
    ，以詐術使人將本人或第三人之物交付者」，係以施用詐術
    使人陷於錯誤而交付財物為成立要件，而所指錯誤，係被害
    人對於是否交付財物之判斷基礎的重要事項有所誤認之意，
    亦即倘被害人知悉真實情形，依社會通念，必不願交付財物
    之謂。換言之，被害人因行為人所提供資訊所形成之主觀上
    想法與實際上真實情形產生不一致，也就是說被害人對行為
    人所虛構之情節認為真實，信以為真，並在此基礎上處分財
    物。至被害人之所以陷於錯誤，除行為人施用詐術之外，同
    時因為被害人未確實查證，致未能自我保護以避免損害發生
    時，要無礙於行為人詐欺取財罪之成立。即便相對人依行為
    人所提虛偽資料而仔細評估或實質判斷，仍可能誤信該虛偽
    資料而陷於錯誤，進而為財物之給付。是以，行為人一旦施
    以詐術欲取信於相對人，即有成立詐欺取財既遂或未遂之可
    能，不因相對人是否經仔細評估或實質判斷而有所不同。
㈡、查告訴人王孝群與萬安福澤公司訂立之委託銷售契約書，載
    明將標的物（即宜城園區骨灰座10個、法藏山功德牌位5個
    、永慈信託信約（含罐10個）、內膽刻經文10個、宜城園區
    功德牌位5個）以成套收購預計每套委託價1000萬元之代價
    ，委託萬安福澤公司銷售，有委託銷售契約書1份（見警卷
    第55頁），告訴人溫麗瓊亦與被告代表之康福公司訂立銷售
    契約，載明告訴人溫麗瓊委託康福公司將標的物（即宜城骨
    灰座1座【8人式，預計委託價1200萬元∕座】、功德牌位6座
    【100萬元∕座】、信託契約8份【50萬元∕份】、骨罐8個【6
    0萬元∕個】）以總價金2680萬元出售一節，有銷售契約可憑
    （見追加起訴警卷第27至37頁），觀諸契約內容可知，無論
    被告或被告代表之康福公司，對告訴人王孝群、溫麗瓊允諾
    ，將以每套1000萬元或總價2680萬元之高價對外售出告訴人
    王孝群及溫麗瓊所持有之物品，對長期持有上開脫手不易物
    品而苦惱之告訴人等人而言，無疑是大好消息！揆諸告訴人
    王孝群、溫麗瓊本即持有新北淡水宜城塔位權狀，本大可不
    必再購入事實欄所提及之甕位、牌位或信託契約等任何相關
    陰宅物品，惟因被告提供虛偽之協助媒合仲介、有購買意願
    之買家，惟需搭配出售達一定數額之甕位、配套牌位及信託
    契約以便一併高價售出等語，使告訴人主觀上想法與實際上
    真實情形產生不一致，誤信得以此方式可將自己脫手不易之
    物高價賣出，因而陷於錯誤，進而依被告所言購入本不需要
    之入甕座、牌位及信託契約等物！否則一般人若知悉實際上
    並無被告陳世達提供之虛偽資訊之情形，依社會通念，必不
    願向被告陳世達購買甕位、牌位或信託契約而交付財物，則
    無論告訴人是否確實查證或仔細評估或實質判斷，均無礙於
    被告陳世達詐欺取財既遂之認定。
四、被告所辯不足採信之理由：
㈠、被告雖以與告訴人王孝群間有金錢糾紛；其非萬安福澤公司
    負責人，蘇玉惠出售牌位予王孝群是個人行為；有交付二萬
    元及信託契約予告訴人溫麗瓊云云。
㈡、查被告自107年下半年起至108年3月底止，以每月1萬元至2萬
    元代價僱用蘇玉惠，工作內容即販售甕位、牌位、契約書，
    並印製名片予蘇玉惠等情，業據證人蘇玉惠證稱在卷（見警
    卷第9至12頁），並有載明萬安福澤蘇玉惠名片1紙可佐（見
    警卷第61至63頁），互核相符，被告更自承蘇玉惠確有交付
    告訴人王孝群26萬元4千元之情，並有萬安福澤公司開立給
    告訴人王孝群之收據可稽（見警卷第57頁），被告既與萬安
    福澤公司無涉，何以卻收取該公司之款項？足認出售牌位予
    告訴人王孝群一節，確係基於被告指示，被告辯稱出售牌位
    一節係蘇玉惠個人行為，自屬無據。
㈢、被告確有交付2萬元予告訴人溫麗瓊，惟此是被告另外向告訴
    人溫麗瓊短期借款，與信託契約購買無涉，且被告根本未交
    付任何信託契約、更未媒介交易等情，亦據證人即告訴人溫
    麗瓊於本院具結證稱綦詳（見前開出處）；無論是被告自稱
    與告訴人王孝群間之債務糾紛、交付信託契約與告訴人溫麗
    瓊，迄至本院審理終結前，被告自始未提出任何足以證明債
    務糾紛或交付信託契約、媒介交易等證據以明，其空言 辯
    解，自難採信。被告提供虛偽資訊致告訴人購買無用陰宅商
    品之詐欺犯行堪以認定！
㈣、綜上所述，被告之上開各項辯解，均難採為對其有利之認定
    依據。
五、綜合上開證據調查結果，本案事證已臻明確，被告上開犯行
    ，均堪認定，應依法論科。
參、論罪科刑
一、核被告所為，均是犯刑法第339條第1項之詐欺取財罪；其中
    事實欄壹二部分，利用不知情之蘇玉惠遂行詐欺犯行，為間
    接正犯。又所犯三罪間，犯意不同，行為互異，應予分論併
    罰。
二、刑之加重減輕事由
    查被告前因不能安全駕駛案，經臺灣高雄地方法院以107年
    度交簡字第869號簡易判決判處有期徒刑2月確定，於108年1
    月17日易科罰金執行完畢，此有臺灣高等法院被告前案紀錄
    表1份可佐，其於有期徒刑執行完畢後，再於事實欄壹二、
    三所載時、地犯本件有期徒刑之罪，均為累犯，應依刑法第
    47條第1項之規定加重其刑。至司法院釋字第775號解釋，依
    解釋文及理由之意旨，係指構成累犯者，不分情節，一律加
    重最低本刑，於不符合刑法第59條所定要件之情形下，致生
    行為人所受之刑罰超過其所應負擔罪責之個案，不符罪刑相
    當原則、比例原則。於此範圍內，在修正前，為避免發生上
    述罪刑不相當之情形，法院就該個案應裁量是否加重最低本
    刑；依此，該解釋係指個案應量處最低法定刑、又無法適用
    刑法第59條在內減輕規定之情形，法院應依此解釋意旨裁量
    不予加重最低本刑（最高法院108年度台上字第338號判決意
    旨參照）。查本件依被告構成累犯及犯罪之情節，並無上開
    情事，自仍有累犯加重其刑規定之適用，併此敘明。
三、量刑
    爰審酌被告陳世達正值青壯，不思以正當方式賺取金錢，自
    105年起即多次向持有靈骨塔之人訛稱尋得特定買家，惟需
    配合買家特定需求，須加購相關陰宅商品一併搭售，詐騙多
    人，並經法院判處有期徒刑4年確定，有臺灣橋頭地方法院1
    06年度訴字第67號、406號刑事判決、臺灣高等法院高雄分
    院108年度上訴字第232號、第233號刑事判決可憑，足認其
    素行不佳，竟利用告訴人王孝群、溫麗瓊欲出售原所擁有之
    陰宅商品心切，明知其等尚未尋得特定有意願承購之買家、
    或未有商品可出售予告訴人等，竟仍佯稱已有買家要購買告
    訴人等之原持有商品，再以該買家有特定需求等不實資訊，
    誘使告訴人交付款項另購入指定之殯葬產品而牟利，並造成
    各該告訴人受有財產上損害，犯罪動機與手段均實屬不該。
    再就其犯行之法益侵害程度，告訴人因被告陳世達施用詐術
    而交付款項之金額均至少數十萬元，侵害非輕。犯後矢口否
    認犯行，未與告訴人和解或為些許賠償之犯後態度。兼衡被
    告陳世達自陳學歷為大學畢業，另案入監前開設水族館，家
    中有父母、姐妹等情，分別量處如主文附表所示之刑，並定
    應執行刑，以資懲儆。
四、沒收：
㈠、按犯罪所得，屬於犯罪行為人者，沒收之；刑法第38條之1 
    第1 項前段明文。
㈡、查被告於事實壹一、二及三所取得之款項，均為其犯罪所得
    ，均未扣案，仍應依刑法第38條之1 第1 項前段、第3 項規
    定，於如附表所示各該罪刑項下宣告沒收，且於全部或一部
    不能沒收或不宜執行沒收時，追徵其價額。
據上論斷，應依刑事訴訟法第299 條第1 項前段，刑法第339條
第1項、第47條第1項前段、第51條第5款、第38條之1第1項前段
、第3項，刑法施行法第1條之1第1項，判決如主文。
本案經檢察官王宇承提起公訴，檢察官林朝文追加起訴，檢察官
董和平到庭執行職務。 　　
中　　華　　民　　國　　111 　年　　1 　　月　　20　　日
　　　　　　　　　刑事第二庭    審判長法　官　彭喜有
　　　　　　　　　
　　　　　　　　　                    法  官  蔡盈貞
　　　　　　　　　
　　　　　　　　　                    法  官  洪士傑
以上正本證明與原本無異
如不服本判決應於收受本判後20日內向本院提出上訴書狀，並應
敘述具體理由。其未敘述上訴理由者，應於上訴期間屆滿後20日
內向本院補提理由書狀（均須按他造當事人之人數附繕本）「切
勿逕送上級法院」。
        　　　　　　　　　　　　　　　書記官　吳鸝稻
中　　華　　民　　國　　111 　年　　1 　　月　　20　　日

附錄論罪科刑法條：
中華民國刑法第339條
意圖為自己或第三人不法之所有，以詐術使人將本人或第三人之
物交付者，處5 年以下有期徒刑、拘役或科或併科50萬元以下罰
金。
以前項方法得財產上不法之利益或使第三人得之者，亦同。
前二項之未遂犯罰之。
主文附表（事實與主文對應一覽表）
編號 事實 主文 1 事實壹一 陳世達犯詐欺取財罪，處有期徒刑壹年。未扣案犯罪所得新臺幣伍拾萬肆仟元沒收，於全部或一部不能沒收或不宜執行沒收時，追徵其價額。 2 事實壹二 陳世達犯詐欺取財罪，累犯，處有期徒刑拾月。未扣案犯罪所得新臺幣貳拾陸萬肆仟元沒收，於全部或一部不能沒收或不宜執行沒收時，追徵其價額。 3 事實壹三 陳世達犯詐欺取財罪，累犯，處有期徒刑捌月。未扣案犯罪所得新臺幣拾捌萬元沒收，於全部或一部不能沒收或不宜執行沒收時，追徵其價額。